臺灣橋頭地方法院刑事判決
111年度審金訴字第291號
公  訴  人  臺灣橋頭地方檢察署檢察官
被      告  洪于涵


上列被告因詐欺等案件，經檢察官提起公訴（110年度偵字第161
36號），嗣被告於準備程序中就被訴事實為有罪之陳述，經告知
簡式審判程序之旨，並聽取被告與公訴人之意見後，合議庭裁定
由受命法官獨任進行簡式審判程序，判決如下：
    主  文
洪于涵犯如附表二所示之參罪，各處如附表二「罪名及宣告刑」
欄所示之刑。應執行有期徒刑壹年拾月。
    事  實
一、洪于涵與男友李佳倫（所涉詐欺部分，經本院以111年度審
    金訴字第233號判決在案）加入姓名年籍不詳、自稱「哥哥
    」、「小鍾哥」及其他姓名年籍不詳成年人所共同組成之3
    人以上，以實施詐術為手段，具有持續性、牟利性之有結構
    性詐欺集團組織（下稱本案詐欺集團，洪于涵所涉參與犯罪
    組織部分，業經本院以110年度金訴字第124號、111年度金
    訴字第21號判決確定，不在本件起訴範圍）。洪于涵與所屬
    本案詐欺集團成員共同意圖為自己不法所有，基於三人以上
    共同詐欺取財，及掩飾隱匿詐欺所得去向之洗錢犯意聯絡，
    於109年7月間先將其申設之合作金庫商業銀行東嘉義分行帳
    號0000000000000號帳戶（下稱甲帳戶）、國泰世華商業銀
    行嘉泰分行帳號000000000000號帳戶（下稱乙帳戶）、中華
    郵政股份有限公司民雄郵局帳號00000000000000號帳戶（下
    稱丙帳戶）及元大商業銀行博愛分行帳號00000000000000號
    帳戶（下稱丁帳戶）等帳戶資料提供予本案詐欺集團成員使
    用，再由本案詐欺集團成員，分別於附表一「詐騙方式」欄
    所示之時間，以附表一該欄所示之方式，對附表一「告訴人
    」欄所示之人施以詐術，使其等分別陷於錯誤而於附表一「
    匯款時間」欄所示之時間，匯款附表一「匯款金額」欄所示
    之金額至甲、乙帳戶，而後洪于涵與李佳倫即依本案詐欺集
    團上游成員指示，先後於附表一「提領時間、地點」欄所示
    之時間、地點，以該欄所示之方式提領詐騙款項，繼而持往
    指定地點交付「小鍾哥」收受，藉以製造金流斷點，致無從
    追查前揭犯罪所得之去向，而掩飾或隱匿該犯罪所得。嗣因
    胡珈熏、陳紫霜及吳盈慈等3人發覺受騙報警處理，始循線
    查悉上情。
二、案經胡珈熏、陳紫霜及吳盈慈訴由嘉義市政府警察局民雄分
    局報告臺灣橋頭地方檢察署檢察官偵查起訴。
    理  由
壹、程序事項
　　除被告所犯為死刑、無期徒刑、最輕本刑為3年以上有期徒
    刑之罪或高等法院管轄第一審案件者外，於前條第1 項程序
    進行中，被告先就被訴事實為有罪之陳述時，審判長得告知
    被告簡式審判程序之旨，並聽取當事人、代理人、辯護人及
    輔佐人之意見後，裁定進行簡式審判程序，刑事訴訟法第27
    3條之1第1項定有明文。本案被告洪于涵所犯屬法定刑為死
    刑、無期徒刑、最輕本刑為3年以上有期徒刑以外之罪，渠
    於準備程序時就被訴事實為有罪之陳述【見審金訴卷第73頁
    】，經告知簡式審判程序要旨並聽取當事人意見，經被告同
    意適用簡式審判程序後，本院亦認無不得或不宜改依簡式審
    判程序進行之處，爰依刑事訴訟法第273條之1第1項規定裁
    定進行簡式審判程序，合先敘明。又簡式審判程序之證據調
    查，依刑事訴訟法第273條之2規定，不受同法第159條第1項
    、第161條之2、第161條之3、第163條之1及第164條至第170
    條規定之限制，附此說明。
貳、實體事項
一、認定犯罪事實所憑之證據及理由
    訊據被告就上揭事實均坦承不諱【見審金訴第73頁、第81頁
    、第83頁】，並經查有下列補強證據：
　㈠附表一編號1（即告訴人胡珈熏）部分
　　告訴人胡珈熏於警詢中之證述【見警卷第21頁至第24頁】、
    告訴人胡珈熏提出之元大銀行存摺、交易明細及LINE對話紀
    錄擷圖【見警卷第31頁至第61頁】。
　㈡附表一編號2（即告訴人陳紫霜）部分
　　告訴人陳紫霜於警詢中之證述【見警卷第64頁至66頁】、告
    訴人陳紫霜提出之轉帳交易明細及LINE對話紀錄擷圖【見警
    卷第75頁至第84頁】。
　㈢附表一編號3（即告訴人吳盈慈）部分
　　告訴人吳盈慈於警詢中之證述【見警卷第86頁至第88頁】、
    告訴人吳盈慈提出之轉帳交易明細及投資軟體對話紀錄擷圖
    【見警卷第95頁至第97頁】。
　㈣共通部分
　　警方製作之被害人匯款流向一覽表、合作金庫商業銀行東嘉
    義分行109年9月26日合金東嘉義字第1090003213號函暨所附
    甲帳戶開戶資料及交易明細、國泰世華商業銀行存匯作業管
    理部109年8月4日國世存匯作業字第1090112675號函暨所附
    乙帳戶交易明細、中華郵政股份有限公司嘉義郵局110年2月
    26日嘉營字第1101800089號函暨所附丙帳戶開戶資料及交易
    明細、元大商業銀行股份有限公司109年8月24日元銀字第10
    90009477號函暨所附丁帳戶開戶資料及交易明細【見警卷第
    19頁至第20頁、第99頁至第132頁】、超商及銀行ATM提領畫
    面【見警卷第135頁至第142頁】。
　綜合以上證據，足認被告前揭任意性自白與事實相符，可資採
  為認定犯罪事實之依據。從而，本案事證明確，被告犯行均堪
  認定，各應依法論科。
二、論罪科刑
  ㈠論罪部分
　⒈按洗錢防制法第2條規定：「本法所稱洗錢，指下列行為：一
    、意圖掩飾或隱匿特定犯罪所得來源，或使他人逃避刑事追
    訴，而移轉或變更特定犯罪所得。二、掩飾或隱匿特定犯罪
    所得之本質、來源、去向、所在、所有權、處分權或其他權
    益者。三、收受、持有或使用他人之特定犯罪所得。」，又
    過去實務認為，行為人對犯特定犯罪所得之財物或利益作直
    接使用或消費之處分行為，或僅將自己犯罪所得財物交予其
    他共同正犯，祇屬犯罪後處分贓物之行為，非本條例所規範
    之洗錢行為，惟依新法規定，倘行為人意圖掩飾或隱匿特定
    犯罪所得來源，而將特定犯罪所得直接消費處分，甚或交予
    其他共同正犯，而由共同正犯以虛假交易外觀掩飾不法金流
    移動，即難認單純犯罪後處分贓物之行為，應仍構成新法第
    2條第1款或2款之洗錢行為（最高法院108年度台上字第1744
    號判決意旨參照）。經查，被告與本案詐欺集團成員所為之
    詐欺犯行，使附表一各告訴人陷於錯誤而將款項匯入被告之
    甲、乙帳戶後，再由被告及李佳倫以附表一「提領時間、地
    點」欄所示方式提領或轉匯後再提領，並轉交本案詐欺集團
    負責「收水」之成員，以隱匿渠等詐欺所得去向，業如前述
    ，故被告所為已切斷資金與當初犯罪行為之關聯性，隱匿犯
    罪行為或該資金不法來源或本質，使偵查機關無法藉由資金
    之流向追查犯罪者，揆諸前開說明，核與洗錢防制法第14條
    第1項一般洗錢罪之要件相合。
　⒉是核被告就附表一編號1至3所為，均係犯刑法第339條之4第1
    項第2款之三人以上共同詐欺取財罪、洗錢防制法第14條第1
    項之洗錢罪。
　⒊被告與本案詐欺集團各成員，就上開犯行，有犯意聯絡及行
    為分擔，應論以共同正犯。
　⒋被告就附表一編號1至3所示犯行，均係以一行為同時觸犯三
    人以上共同詐欺取財罪、一般洗錢罪之2罪名，俱為想像競
    合犯，應依刑法第55條前段規定，各從一重之三人以上共同
    詐欺取財罪處斷。
　⒌再刑法處罰之加重詐欺取財罪係侵害個人財產法益之犯罪，
    其罪數計算，依一般社會通念，應以被害人數、被害次數之
    多寡，決定其犯罪之罪數（最高法院110年度台上字第5093
    號、108年度台上字第274號判決意旨參照）；就不同被害人
    所犯之加重詐欺取財行為，受侵害之財產監督權既歸屬各自
    之權利主體，且犯罪時間或空間亦有相當差距，應屬犯意各
    別，行為互殊，而應分論併罰。是被告就附表一編號1至3所
    示3次犯行，分別侵害告訴人胡珈熏、陳紫霜、吳盈慈之財
    產法益，其犯罪行為各自獨立，犯意各別，行為互殊，應予
    分論併罰。
　㈡刑之減輕
　　按犯洗錢防制法第14條之罪，在偵查或審判中自白者，減輕
    其刑，洗錢防制法第16條第2項定有明文；次按想像競合犯
    係一行為觸犯數罪名，行為人犯罪行為侵害數法益皆成立犯
    罪，僅因法律規定從一重處斷科刑，而成為科刑一罪而已，
    自應對行為人所犯各罪均予適度評價，始能對法益之侵害為
    正當之維護。因此法院於決定想像競合犯之處斷刑時，雖以
    其中最重罪名之法定刑作為裁量之準據，惟具體形成宣告刑
    時，亦應將輕罪之刑罰合併評價。基此，除非輕罪中最輕本
    刑有較重於重罪之最輕本刑，而應適用刑法第55條但書規定
    重罪科刑之封鎖作用，須以輕罪之最輕本刑形成處斷刑之情
    形以外，則輕罪之減輕其刑事由若未形成處斷刑之外部性界
    限，自得將之移入刑法第57條或第59條之科刑審酌事項內，
    列為是否酌量從輕量刑之考量因子。是法院倘依刑法第57條
    規定裁量宣告刑輕重時，一併具體審酌輕罪部分之量刑事由
    ，應認其評價即已完足，尚無過度評價或評價不足之偏失（
    最高法院109年度台上字第3936號判決意旨參照）。經查，
    被告於本案審判中就所犯一般洗錢罪俱為自白，本應依洗錢
    防制法第16條第2項之規定減輕其刑，惟被告所犯一般洗錢
    罪係屬想像競合犯其中之輕罪，雖因想像競合犯之關係而從
    一重之三人以上共同詐欺取財罪處斷，上開輕罪之減輕其刑
    事由未形成處斷刑之外部性界限，依前揭說明，仍應由本院
    於依刑法第57條規定量刑時，審酌上開輕罪之減輕其刑事由
    ，作為被告量刑之有利因子（詳後述），附此說明。
　㈢量刑部分
　　爰依據行為人之責任為基礎，審酌被告不思合法途徑或覓得
    正當職業獲取所需，竟與本案詐欺集團成員共犯本案加重詐
    欺取財犯行，影響社會治安及正常交易秩序，漠視他人財產
    法益，不僅造成執法機關不易查緝犯罪行為人，亦將使告訴
    人求償困難，更助長社會犯罪風氣，破壞人際往來之信任感
    ，所為殊值非難，復考量被告犯後終能坦承犯行，且合於洗
    錢防制法第16條第2項所定減輕其刑事由，業如前述，然尚
    未能與告訴人達成和解或調解之犯後態度，再參其犯罪之動
    機、目的、手段、與共犯間角色之分擔，兼酌以被告自述大
    學畢業之智識程度，目前無業無收入之經濟狀況【見審金訴
    卷第84頁】等一切情狀，分別量處如附表二所示之刑。另衡
    以被告上開犯行從一重處斷後之罪名相同，且犯罪時間集中
    ，考量整體犯罪過程之各罪關係、所侵害法益之同一性、數
    罪對法益侵害之加重效應及罪數所反應行為人人格及犯罪傾
    向等情狀，予以綜合判斷，定其應執行之刑如主文所示。
三、沒收部分
　　被告固有提供甲、乙、丙、丁帳戶供作人頭帳戶使用，並領
    款轉交上手之犯行，惟卷內尚乏積極證據證明其有就此獲有
    報酬，自無從遽認其有何實際獲取之犯罪所得，爰不予諭知
    沒收或追徵其價額。
據上論斷，應依刑事訴訟法第273條之1第1項、第299條第1項前
段，判決如主文。
本案經檢察官蘇恒毅提起公訴，檢察官靳隆坤到庭執行職務。
中　　華　　民　　國　　111 　年　　11　　月　　28　　日
              刑事第六庭      法  官 姚怡菁      
以上正本證明與原本無異。
如不服本判決應於收受送達後20日內向本院提出上訴書狀，並應
敘述具體理由；如未敘述上訴理由者，應於上訴期間屆滿後20日
內向本院補提理由書（均須按他造當事人之人數附繕本）「切勿
逕送上級法院」。
中　　華　　民　　國　　111 　年　　11　　月　　28　　日
                              書記官 陳佳彬

附表一
編號 告訴人 詐騙方式 匯款時間 匯款金額（新臺幣） 匯入帳戶 提領時間、地點 1 胡珈熏 本案詐欺集團成員於109年7月14日，以「探探」交友軟體暱稱「李佳」之帳號結識胡珈熏，再以通訊軟體LINE加為好友，並向胡珈熏佯稱投資「POSEIDON」平台及「MetaTrader4」網站即可獲利云云，致胡珈熏陷於錯誤，於右列時間，匯款右列金額至右列帳戶 109年7月14日0時25分許 3萬2000元 甲帳戶 被告於109年7月14日銀行營業時間內之某時許，在合作金庫商業銀行楠梓分行臨櫃提領60萬元 2 陳紫霜 本案詐欺集團成員於109年7月7日，以Tinder交友網站暱稱「程琦」之帳號結識陳紫霜，再以通訊軟體LINE加為好友，並向斯時位於高雄市楠梓區住處之陳紫霜佯稱投資「佳合創投」平台即可獲利云云，致陳紫霜陷於錯誤，於右列時間，匯款右列金額至右列帳戶 109年7月14日17時26分許 3,000元 乙帳戶 被告於109年7月15日14時54分許，轉帳9萬元至丁帳戶，再於109年7月15日15時16分許，在元大商業銀行右昌分行臨櫃提領50萬元（超出部分為其他被害人匯入款項，不在本件審理範圍）。    109年7月15日12時12分許 2萬8000元      109年7月15日18時18分許 2萬元  被告於109年7月16日13時40分許，在國泰世華商業銀行鼓山分行臨櫃提領600,000元。    109年7月20日18時55分許 10萬元  ⒈被告先於109年7月21日1時29分許，轉帳135,000元至甲帳戶，再於同日1時40分許至1時42分許，先後以ATM提領3萬元、3萬元、3萬元、3萬元、3萬元、5000元（起訴書附表誤載為5005元，應予更正）。 2.共犯李佳倫於109年7月21日1時56分許至1時59分許，操作ATM提領10萬元、10萬元、10萬元。    109年7月20日18時57分許 10萬元      109年7月20日19時3分許 3萬元      109年7月20日19時14分許 2萬元   3 吳盈慈 本案詐欺集團成員於109年7月19日前某日，以「探探」交友軟體暱稱「李文豪」之帳號結識吳盈慈，再以通訊軟體LINE加為好友，並向吳盈慈佯稱投資「佳合創投」平台即可獲利云云，致陳紫霜陷於錯誤，於右列時間，匯款右列金額至右列帳戶 109年7月20日15時14分許 1萬元 乙帳戶 被告於109年7月20日16時56分許，操作ATM提領10萬元。    109年7月20日15時18分許 1萬元      109年7月20日15時54分許 3萬元      109年7月21日10時12分許 5萬元  被告於109年7月21日14時32分許，轉帳13萬元至丙帳戶，再於同日14時47分許轉帳13萬元至丁帳戶，復於同日14時57分許，在元大商業銀行右昌分行臨櫃提領13萬元。 

附表二
編號 犯罪事實 罪名及宣告刑 1 附表一編號1 洪于涵犯三人以上共同詐欺取財罪，處有期徒刑壹年貳月。 2 附表一編號2 洪于涵犯三人以上共同詐欺取財罪，處有期徒刑壹年伍月。 3 附表一編號3 洪于涵犯三人以上共同詐欺取財罪，處有期徒刑壹年參月。 

　　
附錄本件判決論罪科刑法條：
中華民國刑法第339條之4
犯第339條詐欺罪而有下列情形之一者，處1年以上7年以下有期
徒刑，得併科1百萬元以下罰金：
一、冒用政府機關或公務員名義犯之。
二、三人以上共同犯之。
三、以廣播電視、電子通訊、網際網路或其他媒體等傳播工具，
    對公眾散布而犯之。
前項之未遂犯罰之。

洗錢防制法第14條
有第二條各款所列洗錢行為者，處7年以下有期徒刑，併科新臺
幣5百萬元以下罰金。
前項之未遂犯罰之。
前二項情形，不得科以超過其特定犯罪所定最重本刑之刑。

卷宗標目對照表
一、嘉義縣政府警察局民雄分局嘉民警偵字第1100033610號卷，稱警卷； 二、臺灣橋頭地方檢察署111年度偵字第16136號卷，稱偵卷； 三、本院111年度審金訴字第291號卷，稱審金訴卷。